【裁判字號】    98,訴,485
【裁判日期】    981030
【裁判案由】    損害賠償
【裁判全文】
臺灣新竹地方法院民事判決               98年度訴字第485號
    原      告  乙○○
    訴訟代理人  甲○○○
    被      告  丙○○
                          （送.
上列當事人間損害賠償事件，本院於民國98年10月14日辯論終結
，判決如下﹕
    主      文
被告應給付原告新臺幣壹拾萬柒仟佰捌拾元。
原告其餘之訴駁回。
訴訟費用由被告負擔二十分之三，餘由原告負擔。
本判決第一項得假執行。
    事實及理由
壹、原告主張：
一、原告於民國（下同）95年11月11日凌晨1 時許，下班騎乘KF
    B-082 號重型機車回家途中，行經新竹市○○路○○道五路
    交岔路口（下稱系爭交岔路口）時，遭被告駕駛之3790-KW
    號自小客車車闖紅燈撞飛60～70尺落地而受有左側脛骨骨幹
    開放性骨折、左側下肢肌肉部分斷裂之重傷。所騎乘之機車
    亦被撞成廢鐵。被告除肇禍當天到醫院外，住院期間從未探
    視或來電慰問病情，事後沒有分文賠償。
二、傷害部分業經提出過失傷害告訴，但被告以謊言狡辯並唆使
    證人以不實證詞具結，而為承辦檢察官和續查檢察官不起訴
    結案，原告聲請再議，經高檢署檢察長撤銷不起訴兩次，發
    回續查，現在仍在新竹地檢署再度續查偵辦中（業已提起公
    訴）。
三、原告因本件車禍住院開刀兩次，共休養6 個月，所受損害金
    額詳列如下：
    (一)住院醫療費用96,856元，自付額：23,671元。
    (二)住院膳宿費用：9,900元。
    (三)購買醫療器材藥品及療養費用：45,000元。
    (四)看護費用：360,000元。
    (五)往返門診及訴訟交通費用、聲請鑑定、車鑑會議、提告、
      應詢：30,000元。
    (六)6 個月薪資損失：270,000元。
    (七)身心痛苦異常，請求慰撫金：300,000元。
    (八)被告為求脫罪和卸責，反誣原告闖紅燈，原告父母也因而
      長期身心飽受煎熬，請求慰撫金：500,000 元。
    (九)機車損毀及安全帽等騎車裝備損壞：35,000元。
    (十)左小腿開放性骨折所造成的永久性影響（長期減損勞動和
      行動能力，不定期抽痛）致行動能力減損：1,000,000 元
      。
    (十一)律師諮詢費、文件費用、郵資：7000元。
    (十二)綜上合計2,580,781 元。考慮被告的賠償能力，爰起訴請
      求被告給付980,000元，訴訟費用由被告負擔。
四、對被告抗辯之陳述﹕
    (一)原告在科技公司工作，因本件車禍有6 個月以請假方式休
      息。所騎機車全毀，無法修復。至於安全帽、鞋子、衣服
      、褲子均毀壞。又因偵查不起訴，須向律師諮詢而支出相
      關費用。
    (二)原告經過系爭交岔路口時交通號誌為綠燈，行人號誌倒數
      尚剩2 秒，原告女友告知有一店老闆表示撞擊後看到建美
      路方向紅燈計時為63秒。原告騎乘至系爭交岔路口時剛變
      為黃燈。原認為發生車禍，是雙方運氣不佳，被告卻反誣
      係原告闖紅燈，認為自己並無過失。原告事後自費請車鑑
      會鑑定，卻是「無法鑑定何方未依號誌行駛」。被告就車
      禍發生情形說詞前後矛盾。
    (三)原告車禍當日雖加班至凌晨，但5 分鐘即到系爭交岔路口
      ，應不致精神不濟。被告則是加班至午夜，駕車上高速公
      路約1 小時，精神必然不濟，對突發事件反應不足。依現
      場圖，被告自可發現原告之位置至撞擊後靜止位置約40公
      尺，沒有任何煞車痕跡，足證被告疲勞駕駛。
    (四)被告在車鑑會時說有人目擊撞擊後公道五路剛轉為綠燈5
      秒，只要計算一下過程及目擊者反應時間即可佐證原告所
      述為真。被告曾表示下交流道後向公道五路行駛，一路均
      為綠燈，沒有闖紅燈，然依前所述，被告是連續闖紅燈，
      因為從下交流道至建美路系爭交岔路口至少會遇到一次紅
      燈。後檢察官問被告一路是綠燈是何意思，被告始改口是
      前一半路程由紅燈轉綠燈行駛，並稱一半是20公尺。而建
      美路岔口前一路口為東美路岔口，號誌轉換有規律，比建
      美路岔口早15秒變紅燈，公道五路方向在建美路岔口紅燈
      持續時間為30秒，就算東美路口最後一輛車在轉換為紅燈
      前通過，也有45秒可行駛完兩個岔口間250 公尺距離而在
      號誌前等綠燈，故被告連續闖兩個路口紅燈，應有闖紅燈
      之習慣，故本件車禍為被告闖紅燈所致。
    (五)原告在系爭交岔路口時速30至40公里，依現場圖，機車速
      度不快才會在撞擊後為高速之汽車往前推擠，原告被撞後
      保留機車原有衝力，又承受汽車撞擊力而飛出約17公尺，
      但機車行駛方向僅位移3.5 公尺，汽車撞擊方向卻有16公
      尺，顯見汽車車速在機車2 倍以上。被告於警訊時表示車
      速為50公里，但於檢察官訊問時則稱40公里，然依撞擊後
      之相關位置，被告之車速應遠超過50公里。
    (六)被告於急診室時曾稱因右側常有喝醉之人，過路口時專注
      右側，回頭時只看到黑影即撞上，並表示因看到左側建美
      路為紅燈，所以較放心專注於右側，惟左側建美路號誌距
      被告20公尺遠，如何能看到。被告嗣後又改稱有看左側，
      但完全沒看到原告及機車才專注看右側。本件車禍檢察官
      送鑑定，認依雙方所述車速及現場路況，汽車駕駛在很遠
      處即可看見原告及機車，有足夠時間及距離反應，故被告
      有能注意而未注意之情。本件車禍是因被告疲勞駕駛、闖
      紅燈、超速、未意車前狀況所致。
    (七)原告左小腿開放性骨折造成永久性影響，無法完全回復，
      原告受傷時未滿30歲，以平均壽命80歲計算，每年受苦受
      累之代價超過20,000元，50年等於1,000,000元。
貳、被告則以：之前已經和檢察官說明清楚了，沒有疏失，當時
    是從公道五路交流道往市區方向行進，原告在伊左側，尚未
    至建美路時還是綠燈，所以直行，到路口，有一個影子，踩
    煞車就撞到了，沒有看秒數，因為綠燈沒有秒數，沒有闖紅
    燈，有證人可證是原告闖紅燈，鑑定報告認伊可閃避，但伊
    不是肇事主因，如果原告未闖紅燈，本件車禍就不會發生。
    對原告請求之項目及金額都有意見置辯。
、本院之判斷：
一、原告主張被告駕車於上開時、地有足夠之時間及距離為適當
    之處置，能注意而未注意致原告受有左側脛腓骨骨幹開放性
    骨折、左側下肢肌肉部分斷裂等傷害之事實，業據提出新竹
    市○○○道路交通事故當事人登記聯單、新竹市○○○道路
    交通事故現場圖、馬偕醫院醫療費用單據、診斷證明書等件
    為證，被告則以前詞置辯，經本院協同到庭之兩造整理並經
    肯認之爭執點為：
    (一)本件是原告闖紅燈或是被告闖紅燈。
    (二)本件事故發生，被告是否有疏失，原告是否與有過失，若
      有，肇事比例為何。
    (三)原告請求之賠償項目及數額是否妥適。
二、按因故意或過失不法侵害他人之權利者，負損害賠償責任。
    ．．．所謂過失，不僅指雖非故意，但按其情節應注意、能
    注意，而不注意之情形，即對於侵權行為之事實，雖預見其
    能發生而確信其不發生之情形，亦包括在內。又汽車駕駛人
    對於防止危險發生之相關交通法令之規定，業已遵守，並盡
    相當之注意義務，以防止危險發生，始可信賴他人亦能遵守
    交通規則並盡同等注意義務。若因此而發生交通事故，方得
    以信賴原則為由免除過失責任。最高法院93年度台上字第21
    80號判決、84年台上字第5360號判例參照。次按汽車行駛時
    ，駕駛人應注意車前狀況，並隨時採取必要之安全措施，道
    路交通安全規則第94條第3 項定有明文。本件被告於檢察官
    偵訊時辯稱：「其當時行進方向之交通號誌為綠燈，其發現
    告訴人（即原告）撞來時已來不及反應」云云，惟其亦自承
    ：「我從交流道一路開過來到肇事前的路口都是綠燈，但是
    到肇事地點的號誌是紅燈變成綠燈時我才走，我經過路口有
    看左邊，完全沒有看到告訴人，之後才往右邊看，因為右邊
    是啤酒屋，所以我確實比較注意右邊」等語（見台灣新竹地
    方法院97年度偵續一字第18號97年9 月10日訊問筆錄）。而
    被告陳稱原告騎乘機車自其左側而來（見本院98年7 月22日
    調解程序筆錄），則被告將注意力幾近全部置於交岔路口之
    右側，是否可認其就本件事故之發生已盡相當之注意義務，
    即有可議。況本件事故經檢察官囑請國立澎湖科技大學鑑定
    ，其結果為「小汽車駕駛人（即被告）行經路口，在機車（
    即原告）位於建美路口停止線前緣附近時，其水平視角約在
    35 度 至42度間，而視距在45至53公尺範圍內，均在正常人
    之視界範圍內（當兩車相對距離越近，越能夠看清處對方車
    輛），故小汽車駕駛人可清楚看到或察覺到機車之接近，並
    可採取必要之安全措施以避免事故之發生」，有國立澎湖科
    技大學鑑定意見書1 份附於前述偵續一字第18號偵查卷內，
    可見被告駕駛自小客車迄發生撞擊前，其行進距離，並非完
    全不能注意到前方是否有來車，是縱使原告有闖紅燈之情，
    被告仍能預見，且有充足時間可採取適當之措施以避免結果
    之發生，依前揭說明，被告於應注意，能注意之情形下而未
    及注意，致生本件車禍，自應負過失之責。
三、次按道路係供公眾往來之通路，而交通號誌係民眾及駕駛者
    共同遵守交通規則所依循之標誌。本件被告主張原告有闖紅
    燈之行為，雖為原告所否認，惟查系爭交岔路口設有交通號
    誌，且號誌正常，有道路交通事故查報告表附於台灣新竹地
    方法院96年度偵字第1770號偵查卷內。是原告行經系爭交岔
    路口，自應遵循交通號誌而為行駛。而訴外人邱秀羝於檢察
    官偵訊時具結證稱﹕「我是聽到碰撞聲後才轉頭回去看，看
    到建美路是紅燈，公道五路是綠燈，當時我有看到紅燈的倒
    數秒數是多少，但是我忘記了，我是後來在下一次的紅綠燈
    時估算，車禍發生時應該是公道五路剛轉換為綠燈五秒。」
    等語（見偵續一字第18號偵查卷97年9 月10日訊問筆錄），
    核與被告所述其行駛之公道五路為綠燈之情大致相符。則原
    告所行駛之建美路其交通號誌即應為紅燈。原告雖主張證人
    之證詞有所不當，然未提出事證以供本院審酌，且訴外人邱
    秀羝與兩造非親非故，亦無任意攀誣之理，是應認訴外人邱
    秀羝所為之陳述為可採。原告未依路口號誌行駛致與被告所
    駕之車發生碰撞，就本件車禍之發生，亦有疏失。本院審酌
    兩造過失情形，認被告就本件車禍之發生應負百分之20之疏
    失責任，原告應負百分之80之過失責任。
四、復按汽車在使用中加損害於他人者，駕駛人應賠償因此所生
    之損害；又不法侵害他人之身體或健康者，對於被害人因此
    喪失或減少勞動能力或增加生活上之需要時，應負損害賠償
    責任；不法侵害他人之身體、健康，被害人雖非財產上之損
    害，亦得請求賠償相當之金額，民法第191 條之2 前段、第
    193 條第1 項、第195 條第1 項分別定有明文。承前所述，
    被告因本件過失肇事行為，不法侵害原告身體、健康，且被
    告之行為與原告之損害間，有相當之因果關係，從而，原告
    本於侵權行為之法律關係，請求被告賠償損害，自屬正當。
    茲就原告請求之項目及金額是否應予准許，分述如下：
    (一)住院醫療及住院膳食費用：
      原告主張其因本件事故支出醫藥費23,671元部分，業據其
      提出馬偕醫院之醫療單據為證，其中於95年11月11日至同
      月18日、96年1 月18日、96年4 月12日、96年7 月18日、
      97年2 月12日收據中，共計五次交付證明書費，以原告所
      提96年4 月12日之診斷證明書已足供本件訴訟資料所需，
      自無須重覆請領，故其他各次請領證明書之費用，自應排
      除。又其他各該費用從原告之傷勢及醫療項目以觀，均屬
      醫療上所必要而為恢復原告身體健康所必需支付之費用，
      是原告請求之醫藥費在21,991元範圍，應予准許。原告另
      主張其與父母三人住院12日之膳食費用9,900 元部分，未
      據提出任何相關單據以資證明，況日常三餐本為正常支出
      ，原告縱未發生車禍亦需支出膳食費用，而與醫療行為無
      涉，故此部分無從准許。
    (二)購買醫療器材藥品及療養費用：
      原告主張購買醫療器材藥品及療養費用45,000元部分，僅
      就其中1,426 元部分提出訴外人杏一醫療用品股份有限公
      司開立之統一發票為證，其餘部分則未提出相關單據證明
      ，是原告之主張於1,426 元範圍內，為有理由，超過之部
      分，無從認定，爰不予准許。
    (三)看護費用：
      原告術後休養由父母親自看護，主張看護費用360,000 元
      部分，按親屬代為照顧被害人之起居，固係基於親情，但
      親屬看護所付出之勞力並非不能評價為金錢，雖因二者身
      分關係而免除被害人之支付義務，惟此種基於身分關係之
      恩惠，自不能加惠於加害人。故由親屬看護時雖無現實看
      護費之支付，仍應認被害人受有相當於看護費之損害，得
      向上訴人請求賠償，始符公平原則（最高法院89年度台上
      字第1749號、94年台上字第1543號判決參照）。原告因本
      件車禍受有左側脛腓骨骨幹開放性骨折、左側下肢肌肉部
      分斷裂等傷害，有診斷證明書可參，另據本院函詢馬偕醫
      院，該院表示：「依骨科醫師意見，．．．一般原則手術
      後左下肢不宜負重肆個月，需使用柺杖輔助，此肆個月內
      對病患之行動能力會有所影響，．．．。」此有該院98年
      9 月9 日馬院竹急醫乙字第0980007044號函附卷可稽，以
      原告傷勢觀之，於休養期間自是無法完全自理生活而需他
      人看護照顧。雖原告主張休養須人照料6 個月，惟未提出
      相關證據以供本院審酌，自應以馬偕醫院回函所述較為妥
      適。準此，原告須看護之期間為肆個月。原告另主張看護
      費每日2,000 元，未逾目前社會經濟情形及一般看護標準
      ，尚屬合理，從而，原告得請求賠償之看護費用為240,00
      0 元（計算式：2,000 × (30+31+31+28） ＝240,000 ）
      。
    (四)薪資損失：
      原告主張其因本件車禍，住院、療養期間、提告及應詢請
      假等而受有薪資損失六個月共270,000 元之工作收入減少
      損害等情，業據提出勞工保險局核定通知書二紙為證，惟
      依前揭核定通知書，給付之傷病期間係自95年11月14日至
      96年4 月15日，共5 個月，原告就另一個月無法工作受有
      薪資損失部分，未能舉證證明，自應以5 個月為計算之依
      據。又依原告所提訴外人精品科技股份有限公司薪資明細
      表，可證原告每月薪資為43,500元，準此原告因車禍受有
      薪資損害為217,500 元（計算式43,500元×5 ＝217500元
      ），逾此數額之請求，尚屬無據。
    (五)慰撫金：
      (1)按所謂慰藉金係以精神上所受無形之痛苦為準，非如財
        產損失之有價額可以計算，究竟如何始認為相當，自應
        審酌被害人及加害人之地位、身分資力、家況、加害程
        度並被害人所受痛苦之程度、與其家屬之關係暨其他一
        切情事，定其數額（最高法院48年度台上字第798 號、
        51年度台上字第223 號判例意旨參照）。原告因本件車
        禍受傷並住院開刀治療，且長達四個月的時間持續休養
        復建，並因本件車禍失去日常生活之自理能力，已如上
        所述，於身體上自承受相當大之壓力及痛苦，除身體疼
        痛外，對其精神亦會造成某程度之影響，是原告請求慰
        撫金，自屬有據。本院斟酌原告傷勢、受傷原因、現回
        復之程度，兩造身分等情況，認原告請求慰撫金於200,
        000 元範圍內，尚屬妥適，逾此範圍之請求，不予准許
        。
      (2)原告另主張被告為求脫罪和卸責，反誣原告闖紅燈，原
        告父母也因而長期身心飽受煎熬，請求慰撫金500,000
        元乙節。查人格權受侵害時，得請求法院除去其侵害；
        有受侵害之虞時，得請求防止之；並以法律有特別規定
        者為限，始得請求損害賠償或慰撫金；民法第18條定有
        明文。惟我國民法對於侵權行為被害人之父、母，並無
        類如民法第194 條請求慰撫金之特別規定，故其此部分
        請求，於法殊屬無憑；又縱或確有類此之請求權基礎，
        本件原告亦非權利人，其遽以主張，亦難准許。
    (六)物之毀損：
      原告主張機車損毀，及安全帽等騎車裝備損壞，分別受有
      約32,000元車損及3,000 元裝備損壞之部分，未據提出相
      關單據以供本院審酌，且原告所騎乘之機車係86年10月出
      廠，有查詢資料可憑，距車禍發生之時即95年11月11日已
      逾財政部87年1 月15日公布之耐用年數3 年之時間甚久，
      該機車是否仍有32,000元之價值，尚非無疑，亦無其他資
      料以證其實，故原告此部分之主張，無從准許。
    (七)勞動能力減少：
      按填補被害人喪失或減少勞動能力之損害，應先認定被害
      人因喪失或減少勞動能力而不能陸續取得之金額，最高法
      院22年上字第353 號判例參照。原告主張其因本件車禍左
      小腿開放性骨折所造成的永久性影響，長期減損勞動和行
      動能力，不定期抽痛，左腿永久無法完全恢復車禍前狀態
      而請求1,000,000 元乙節，未提出資料證明，是原告是否
      有因骨折而致受有無法回復之情，尚有疑議。且原告之工
      作係軟體工程師，本件受傷後之情形是否影響其勞動能力
      致減損或喪失，亦乏證據證明，況依馬偕醫院之回函，於
      手術後4 個月內對原告行動能力有所影響，其後是否繼續
      影響，尚無從認定，況此影響與原告所稱之勞動能力減少
      或喪失，亦難認有何關連，而原告就此有利於己之事實既
      未能舉證證明，所為此部分請求，即難准許。
    (八)其他請求：
      原告除主張前開損害外，另主張其住院開刀、回診、補作
      筆錄、聲請鑑定、車鑑會議、提告、應詢，每次從中和往
      返新竹之交通費用共計30,000元，律師諮詢費用4,000 元
      ，影印、列印、洗照片、郵資等支出超過3,000 元等費用
      之部分，僅據提出國立澎湖科技大學收據一紙為證，至於
      其他部分，原告是否受有其所述之損害，尚難證明。是原
      告請求鑑定費6,000 元部分，乃因被告本件侵權行為所致
      原告財產上支出之損害，被告自有賠付之義務，其餘部分
      ，則應駁回。
    (九)綜上，原告得請求之金額為686,917 元（21991 ＋1426+2
      40000+217500+200000+6000＝686917）
五、末按損害之發生或擴大，被害人與有過失者，法院得減輕賠
    償金額，或免除之，民法第217 條第1 項定有明文。又損害
    之發生或擴大，被害人與有過失者，法院得減輕賠償金額或
    免除之，法院對於賠償金額減至何程度，抑為完全免除，雖
    有裁量之自由，但應斟酌雙方原因力之強弱與過失之輕重定
    之（最高法院97年度台上字第871 號判決參照）。本件原告
    就本件事故之發生須負百分之80之過失責任，已如上所述，
    從而，原告得請求被告給付之金額在137,383 元（小數點以
    下四捨五入）之範圍內，為有理由，逾此數額之請求，為無
    理由，應予駁回。
肆、本件雖非簡易或小額訴訟事件，惟所命給付之金額未逾500,
    000 元，就原告勝訴部分，依民事訴訟法第389 條第1 項第
    5 款之規定，爰依職權宣告假執行。
伍、本件事證已臻明確，兩造其餘陳述及主張或攻繫防禦方法，
    對判決之結果不生影響，爰不一一條列審究，併此敘明。
陸、據上論結，本件原告之訴為一部有理由，一部無理由，依民
    事訴訟法第79條、第389 條第1 項第5 款，判決如主文。
中    華    民    國    98    年    10    月    30    日
                  民事第二庭    法  官  盧玉潤
以上正本係照原本作成。
如對本判決上訴，須於判決送達後20日內向本院提出上訴狀。
中    華    民    國    98    年    10    月    30    日
                                書記官  謝國聖


司法院資訊處製作；財團法人民間司法改革基金會備份。
